臺灣臺中地方法院刑事判決　　　　　 94年度中簡上字第365號
公　訴　人　臺灣臺中地方法院檢察署檢察官
被　　　告　丙○○
右上訴人因被告詐欺案件，不服本院臺中簡易庭九十四年度中簡
字第一一七五號中華民國九十四年四月二十九日第一審簡易判決
（聲請案號：臺灣臺中地方法院檢察署九十四年度偵字第六○○
九號），提起上訴，暨移送併案審理（九十四年度偵字第四五九
七號），本院管轄之第二審合議庭逕依通常程序為第一審判決如
下：
    主    文
原判決撤銷。
丙○○連續幫助共同連續意圖為自己不法之所有，以詐術使人將
本人之物交付，處有期徒刑肆月，如易科罰金，以佰元折算壹
日。
    犯罪事實
一、丙○○明知不法詐騙犯罪集團常以報紙刊登不實廣告之手法
    ，誘使被害人依報載電話撥打後，再詐騙被害人匯入其所使
    用之人頭帳戶，以掩飾其詐欺取財之犯罪所得，並藉此逃避
    檢警人員之追緝，應可預見向其取得存摺、提款卡連同提款
    密碼等帳戶資料之人，係供作向他人詐騙財物，作為匯款或
    轉匯款之不法所用，而其發生不違背其本意之認識下，竟僅
    因一時缺錢繳納房租，即基於幫助他人詐欺取財之不確定故
    意之概括犯意，於民國九十三年二月間，見自由時報、中國
    時報所刊登之「以卡賣卡、買賣簿子」之廣告後，即以報載
    之聯絡電話與對方姓名年籍不詳年約二十餘歲自稱「阿弟仔
    」之成年男子聯絡，而先後於：
    (一)九十三年四月五日，將其所申請之臺中水湳郵局帳號0000
      0000號劃撥儲金帳戶及臺中神岡郵局帳號000000-0號存簿
      儲金帳戶之存摺、印章、提款卡連同密碼等物，分別以新
      臺幣（下同）一千五百元、四千元之代價，在臺中市○○
      路麥當勞前，一併交予自稱「阿弟仔」之成年男子，而以
      此方式幫助該自稱「阿弟仔」之成年男子及其所屬之詐欺
      集團成員詐騙他人財物。嗣該名自稱「阿弟仔」之成年男
      子取得上開二帳戶之存摺、印鑑、提款卡連同密碼等物後
      ，即與其他詐欺集團成員共同基於意圖為自己不法所有之
      概括犯意聯絡，於九十三年三月三十日，於自由時報廣告
      版上刊登花旗銀行辦理信用貸款之廣告，適甲○○見該廣
      告，而於該日即以報載之「0000000000」電話號碼與自稱
      係銀行人員之成年男子聯絡貸款事宜，該自稱銀行人員之
      成年男子遂傳真貸款申請書二張予甲○○填妥後回傳，另
      一姓名年籍不詳自稱「林先生」之成年男子以行動電話「
      0000000000」號聯絡甲○○，並通知甲○○分別匯款至其
      所指定之陳文雄（其所涉幫助詐欺部分，另由檢察官聲請
      簡易判決處刑）所申請之華南商業銀行水湳分行帳號0000
      00000000號及丙○○上開臺中水湳郵局劃撥儲金帳戶內，
      以充作保費及開戶費用，甲○○不疑有他，即因而陷於錯
      誤，於九十三年四月六日，前往華南商業銀行水湳分行，
      以現金存款方式，存入二萬七千八百元至前開陳文雄帳戶
      內，另於同日前往臺中文心郵局，以郵政劃撥之方式存入
      五萬元至前開丙○○之臺中水湳郵局劃撥儲金帳戶內，而
      前開詐欺集團成員再將之轉帳至丙○○前開臺中神岡郵局
      之存簿儲金帳戶內。嗣因甲○○匯款後，致電花旗銀行文
      心分行查詢信用貸款進度時，經該分行行員告知並無林先
      生之人員，亦無辦理甲○○個人信用貸款事項時，其始知
      悉受騙而報警處理。
    (二)九十三年五月十四日，丙○○將其所申請之中國信託商業
      銀行股份有限公司公益分行（以下簡稱中國信託公益分行
      ）帳號000000000000號帳戶之存摺、印章、提款卡連同密
      碼等物，以新臺幣一千五百元之代價，在臺中市○○路麥
      當勞前，一併交予前開自稱「阿弟仔」之成年男子，而以
      此方式幫助該名自稱「阿弟仔」之成年男子與其所屬之詐
      欺集團成員詐騙他人財物。嗣該名自稱「阿弟仔」之成年
      男子取得上開帳戶之存摺、印鑑、提款卡連同密碼等物後
      ，即與其他詐欺集團成員共同承續上開基於意圖為自己不
      法所有之概括犯意聯絡，於九十三年五月二十日在聯合報
      廣告欄刊登貸款之廣告，適有乙○○見該廣告，即以報載
      電話與姓名年籍不詳自稱「何淑玲」之成年女子聯絡，「
      何淑玲」並要求乙○○先傳真身分證影本，再由姓名年籍
      不詳自稱「王經理」之成年男子以電話通知乙○○需先匯
      款二萬七千元至上開丙○○中國信託公益分行之帳戶內，
      乙○○不疑有他，因而陷於錯誤，於九十三年六月七日前
      往臺中市○○路150號中國信託商業銀行自動提款機，匯
      款二萬七千元至前開丙○○中國信託商業銀行之帳戶內。
      嗣因有一不詳姓名年籍自稱身分為「律師」之成年人士，
      再致電予乙○○，並告知乙○○因無所得稅稅單，需再匯
      款三萬元之見證費用，乙○○始察覺有異而報警處理。
二、案經臺中市警察局第五分局報請臺灣臺中地方法院檢察署檢
    察官偵查後聲請簡易判決處刑及臺中市警察局第四分局報請
    臺灣臺中地方法院檢察署檢察官移送本院併案處理。
    理    由
一、上開事實，業據被告丙○○於本院審理時坦承不諱，且前開
    帳戶用以詐欺取財之事實，業經被害人甲○○、乙○○分別
    於警詢中指述綦詳，並有中華郵政股份有限公司九十三年九
    月三十日儲字第○九三○七一一二七九號函附被告所開立之
    臺中水湳郵局帳號00000000號劃撥儲金帳戶之帳戶基本資料
    、郵政金匯業局郵政劃撥儲金立帳申請書、郵政劃撥儲金帳
    戶對帳單明細及臺中神岡郵局帳號000000-0號存簿儲金儲戶
    申請變更帳戶事項申請書、客戶歷史交易清單等影本各一份
    及中國信託公益分行辦理各項業務申請書暨個人基本資料表
    等影本各一份存卷足參，此外復有報紙廣告影本二份、郵政
    劃撥儲金存款收據、中國信託商業銀行客戶交易明細表等影
    本各一份在卷可稽。又金融機構之帳戶為個人理財之工具，
    為便利大眾使用此一理財工具，以資活絡資金供需，對於申
    請開設金融帳戶並無設有任何特殊之限制，一般民眾皆能自
    由申請開戶，並得同時在不同金融機構申請多數存款帳戶使
    用，乃眾所周知之事實，依一般人之社會生活經驗，倘係經
    由合法管道之收入或支出，其於金融帳戶之存放及提領，本
    可自行向金融行庫開立帳戶後使用，殊無大費周章使用他人
    帳戶之必要，況且近來類如刮刮樂、退稅轉帳或信用貸款等
    詐騙案件層出不窮，詐騙集團多利用人頭帳戶做為出入帳戶
    ，不僅廣為媒體所披載，亦經政府一再宣導提醒注意，尤以
    現今各地金融機構所設自動提款機莫不設定轉帳之警示畫面
    ，或張貼警示標語，促請使用大眾注意，衡諸目前社會以電
    視、報紙甚至網路等管道流通資訊之普及程度，以及使用自
    動提款機從事提款、轉帳交易之頻繁，苟見有陌生人不思以
    自己名義申請開立帳戶，反而向不特定人蒐集或收購他人之
    金融機構帳戶使用，帳戶所有人焉能安心將其帳戶交付收購
    帳戶之人，而絲毫未加懷疑其收購帳戶之目的即在於詐取他
    人財物？由此顯見被告對於自稱「阿弟仔」之成年男子及其
    所屬之犯罪集團係將其所申請之帳戶用以實施詐欺犯行，當
    可預見，且其對於該成年男子及其所屬犯罪集團利用其帳戶
    向人詐取財物，並無違背其本意，是被告主觀上應具有幫助
    他人詐取財物之不法犯意甚明。本件事證明確，被告犯行應
    堪認定。
二、按連續幫助與幫助連續為不同之犯罪態樣，如基於概括犯意
    ，多次幫助他人犯罪，為連續幫助，該幫助者有多次犯罪行
    為；如以一幫助行為，幫助他人連續犯罪，則為幫助連續，
    就幫助犯而言，僅有一次犯罪行為；如幫助者以多次幫助行
    為幫助他人連續犯罪，則為連續幫助連續，該幫助犯及被幫
    助之正犯，均有多次之犯罪行為。查本件上開姓名年籍不詳
    自稱「阿弟仔」之成年男子與其所屬之犯罪集團成員，共同
    基於為自己不法所有之概括犯意，分別以上開犯罪事實欄(一)
    、(二)之方式為詐術，使被害人甲○○、乙○○二人均陷於錯
    誤，而將本人之財物交付，該自稱「阿弟仔」之成年男子及
    其所屬犯罪集團成員所為，自均係共同犯刑法第三百三十九
    條第一項之連續詐欺取財罪。被告丙○○將其上開郵局二帳
    戶暨中國信託商業銀行帳戶存摺、印章、提款卡及連同提款
    密碼先後交給不詳姓名年籍自稱「阿弟仔」之成年男子及其
    所屬犯罪集團成員共同詐騙財物，顯係基於幫助該自稱「阿
    弟仔」之成年男子及其所屬犯罪集團成員共同連續詐欺取財
    之犯意，且其提供前開郵局及中國信託公益分行等三帳戶之
    存摺、印章、提款卡連同密碼等物予自稱「阿弟仔」之成年
    男子及其所屬犯罪集團成員之行為屬刑法詐欺取財罪構成要
    件以外之行為，其既以幫助自稱「阿弟仔」之成年男子及其
    所屬犯罪集團共同犯罪之意思而參與犯罪構成要件以外之行
    為，核其所為，係犯刑法第三十條第一項、第三百三十九條
    第一項之幫助共同連續詐欺取財罪。次查被告先後二次幫助
    詐欺取財犯行，時間緊接，犯罪構成要件相同，顯係基於概
    括之犯意反覆為之，為連續犯，應依刑法第五十六條之規定
    論以一罪，並加重其刑。再被告以販賣其所申請之中國信託
    公益分行之上開帳戶存摺、印章、提款卡連同密碼交予自稱
    「阿弟仔」之成年男子與其所屬之犯罪集團對被害人乙○○
    施用詐術，使被害人乙○○陷於錯誤並交付本人之財物之事
    實（即犯罪事實欄(二)所載部分），雖未據聲請簡易判決處刑
    書所載，然與已聲請簡易判決處刑書並經論罪之如犯罪事實
    欄(一)部分，有連續犯之裁判上一罪之關係，應為起訴效力所
    及，復經檢察官移送本院併辦，本院自得併予審理。另被告
    連續幫助自稱「阿弟仔」之成年男子犯詐欺取財罪，為從犯
    ，應依刑法第三十條第二項之規定減輕其刑，並先加後減之
    。原審予以論罪科刑，固非無據，惟原審未及審酌上述檢察
    官移送併辦部分並依連續犯論以一罪，尚有未洽，是公訴人
    執此部分據以上訴，為有理由，是本院自應予以撤銷改判。
    爰審酌被告平日素行，其明知當今詐騙集團巧立各種名目向
    不特定人訛詐財物，並藉由大量蒐購帳戶，而以使用人頭帳
    戶方式規避警方查緝，竟僅為貪圖小利，任意提供帳戶予不
    法詐騙集團份子使用，不僅幫助詐騙者遂行詐財目的，更使
    詐欺者得以隱匿其真實身分，減少遭查獲之風險，愈使其肆
    無忌憚，助長詐騙犯罪之猖獗，惟量及其犯後坦承犯行，態
    度良好等一切情狀，量處如主文所示之刑，並諭知易科罰金
    之折算標準，以資懲儆。
三、按檢察官聲請以簡易判決處刑之案件，經法院認為有第四百
    五十一條之一第四項但書之情形者，應適用通常訴訟程序審
    判之，刑事訴訟法第四百五十二條定有明文；且對於簡易判
    決之上訴，準用刑事訴訟法第三編第一章及第二章之規定，
    管轄第二審之地方法院合議庭受理簡易判決上訴案件，應依
    通常程序審理。其認案件有刑事訴訟法第四百五十二條之情
    形者，應撤銷原判決，逕依通常程序為第一審判決，法院辦
    理刑事訴訟簡易程序案件應行注意事項第十四項亦有規定。
    查本案審判中發現被告尚有其他具裁判上一罪即併案部分之
    犯罪事實，足認被告所犯之罪不合刑事訴訟法第四百四十九
    條所定得以簡易判決處刑之案件，且本院認定之犯罪事實顯
    然與檢察官據以求處罪刑之事實不符，而有刑事訴訟法第四
    百五十一條之一第四項但書第二款前段之情形，依前揭法律
    規定，原審適用簡易判決處刑程序，尚有未合，應由本院合
    議庭改依通常程序審理後，逕為第一審之判決，檢察官或被
    告如不服本判決，仍得於法定上訴期間內，向管轄之第二審
    法院提起上訴，附此敘明。
據上論斷，應依刑事訴訟法第四百五十五條之一第一項、第三項
、第四百五十二條、第四百五十一條之一第四項但書第二款前段
、第三百六十九條第一項前段、第三百六十四條、第二百九十九
條第一項前段，刑法第五十六條、第三百三十九條第一項、第三
十條第一項、第二項、第四十一條第一項前段，罰金罰鍰提高標
準條例第一條前段、第二條，判決如主文。
本案經檢察官陳燕瑩到庭執行職務。
中　　華　　民　　國　　94　　年　　8 　　月　　4 　　日
                  臺灣臺中地方法院刑事第十三庭
                          審判長法  官  許  旭  聖
                                法  官  李  秋  娟
                                法  官  陳  可  薇
上正本證明與原本無異。
如不服本判決，應於送達後十日內向本院提出上訴狀（須附繕
本），上訴於臺灣高等法院臺中分院。
中　　華　　民　　國　　94　　年　　8 　　月　　4 　　日
                                書記官  楊  慶  亮
附錄論罪科刑法條
刑法第三百三十九條第一項
意圖為自己或第三人不法之所有，以詐術使人將本人或第三人之
物交付者，處五年以下有期徒刑、拘役或科或併科一千元以下罰
金。
